【裁判字號】    96,交聲,1410
【裁判日期】    970530
【裁判案由】    違反道路交通管理處罰條例聲明異議
【裁判全文】
臺灣士林地方法院交通事件裁定        96年度交聲字第1410號
原處分機關  交通部公路總局臺北區監理所蘆洲監理站
異議人即    甲○○
受處分人
上列異議人因違反道路交通管理處罰條例案件，對於交通部公路
總局臺北區監理所蘆洲監理站於民國96年9 月17日所為之處分（
原處分案號：北監蘆字第裁46-C00000000號）聲明異議，本院裁
定如下：
    主  文
原處分撤銷。
甲○○不罰。
    理  由
一、按汽車駕駛人，行經有燈光號誌管制之交岔路口闖紅燈者，
    處新臺幣（下同）1,800 元以上5,400 元以下罰鍰，並記違
    規點數3 點道路交通管理處罰條例第53條第1 項、第63條第
    1 項第3 款分別定有明文。
二、原處分意旨略以：異議人即受處分人甲○○所有車號RYE-97
    0 號輕型機車，於民國96年2 月11日20時15分許，行經臺北
    縣淡水鎮○○路187 巷口設有燈光號誌管制之交岔路口闖紅
    燈，遭警攔檢取締，竟拒絕停車接受稽查而逃逸，故依道路
    交通管理處罰條例第53條第1 項（拒絕停車接受稽查聲明異
    議部分，另經本院以96年度交聲字第1411號裁定原處分撤銷
    ，異議人不罰），裁處異議人罰鍰1,800 元，並依同條例第
    63條第1 項第3 款記違規點數3 點。
三、聲明異議意旨略以：伊所有之輕機車車齡為11年以上之舊車
    ，時速最高僅能50公里，且當時員警值勤時為夜晚，是否有
    可能因視線模糊而錯看車牌云云。
四、經查：
    (一)按法院受理交通事件，準用刑事訴訟法之規定，道路交通
      管理處罰條例第89條前段定有明文；又刑事訴訟法第154
      條第2 項規定：犯罪事實應依證據認定之，無證據不得認
      定犯罪事實；再依最高法院民國76年臺上字第4986號判例
      意旨：認定犯罪事實所憑之證據，雖不以直接證據為限，
      間接證據亦包括在內，然而無論直接證據或間接證據，其
      為訴訟上之證明，須於通常一般之人均不致有所懷疑，而
      得確信其為真實之程度者，始得據為有罪之認定，倘其證
      明尚未達到此一程度，而有合理之懷疑存在而無從使事實
      審法院得有罪之確信時，即應由法院為諭知被告無罪之判
      決。前揭認定被告有罪，就該有罪事實不能有任何合理懷
      疑存在之原則，於道路交通管理處罰條例案件亦有其適用
      。易言之，當法院踐行調查證據程式完畢後，如就原處分
      機關所認定違規事實仍有合理懷疑，應對異議人為有利之
      認定。
    (二)異議人上開違規事實，經證人即現場舉發本件違規之臺北
      縣政府警察局淡水分局竹圍派出所員警丁永昌於本院另案
      到庭結證稱：「因時間已久，伊並不記得舉發當晚伊在何
      處執勤，係看勤務表才知道。伊那天在臺北縣淡水鎮○○
      路187 巷口執行勤務時，見一輕型機車自民權路臺北往淡
      水方向行駛，闖越民權路187 巷口之紅燈，即吹哨並以指
      揮棒指示該車駕駛人停車接受稽查，但該駕駛人並未停車
      接受稽查而逃逸，伊便抄錄該車車號、顏色，回單位後再
      以警用電腦查詢確認伊有沒有看錯，伊要確認沒有看錯才
      可以開單」（見本院96年交聲字第1411號卷第21頁至第25
      頁），則依證人所述，本件舉發違反道路交通管理事件通
      知單，固據證人即舉發員警於其上載明違規機車之特徵係
      藍色及廠牌為「比雅久」，惟其亦坦承廠牌非當場目擊、
      辨識，係回到單位後以電腦查詢，而得悉該車號機車係「
      比雅久」廠牌等語明確。按道路交通管理處罰條例第7 條
      之2 第4 項規定逕行舉發應記明車輛牌照號碼、車型等可
      資辨明之資料，無非在避免舉發員警因誤記而冤枉被舉發
      人，故逕行舉發，除應記明車號外，尚須記明其他如車型
      等足資辨別比對之特徵，俾利查明所記車號是否與所見車
      型特徵相符，以減少誤記之情事。則顯見證人為本件逕行
      舉發時，除將車號、顏色記下外，並未依道路交通管理處
      罰條例第7 條之2 第2 項之規定，記明其他足資辨明舉發
      對象之車型等資料，以供核對確認，則本件舉發在程序上
      已不無瑕疵可指。再當本院另案進一步訊問證人其他足資
      辨明舉發對象之特徵，其證稱：「伊沒辦法確定當時駕駛
      人係男性或女性，對於駕駛人所戴安全帽型式、機車之新
      舊程度亦不記得，亦無法辨識當時駕駛人與現在在庭異議
      人是否相同」等語明確（見上開卷第22頁、第25頁），是
      證人對於車子之新舊、機車騎士之性別及安全帽之形式等
      足資辨別比對之特徵，均無法確認，自不得僅憑其記下之
      車號、顏色，逕認其所見之違規車輛確為異議人所有之車
      號RYE-970 號輕型機車。再者，本案原處分意旨所指之違
      規時間在晚間20時15分許，視線或有不良，證人丁永昌於
      夜間執行勤務，或因光線之故致未能清楚確認違規情事，
      亦屬常情。本院審酌欠缺科學證據之道路交通違規事件，
      實際上難以期待異議人提出有利於己之證據，以證明舉發
      是否違誤，往往僅能依賴舉發員警之證詞作為認定事實之
      唯一依據。固然舉發員警基於執行公權力之立場，以及到
      庭具結之法律效力，一般不致特意為虛偽之陳述，致己罹
      受偽證罪訴追之風險，然而，「人證」之證據方法，先天
      上即存有證人誤判、記憶不明等可能性，本院因而認為在
      此類案件，舉發員警之證詞倘有些許瑕疵可指，即不得遽
      採為不利異議人認定之依據。從而，本件證人即舉發員警
      之證詞既非毫無瑕疵可指，俱如前述，異議人是否確有原
      處分意旨所指之違規事實，即有合理之懷疑，揆諸前揭說
      明意旨，自應作有利於異議人之認定，因認原處分機關未
      予詳查而逕予裁罰，尚有未洽。
五、綜上所述，本件依現存之證據，尚不足以證明異議人所有車
    號RYE-970 號輕型機車確有原處分所指於前揭時地「在設有
    燈光號誌管制之交岔路口闖紅燈」之違規事實，依照前開說
    明，不得為異議人不利之認定。原處分機關未經詳查，遽依
    道路交通管理處罰條例第53條第1 項規定予以裁罰，並依同
    條例第63條第1 項第3 款予以記點，應有未洽。異議人不服
    ，聲明異議，為有理由，應依法將原處分撤銷，並為異議人
    不罰之諭知。
據上論斷，應依道路交通案件處理辦法第20條前段，裁定如主文
。
中    華    民    國    97    年    5     月    30    日
                        交通法庭法  官  高雅敏
以上正本證明與原本無異
如不服本裁定應於送達後5日內向本院提出抗告狀
                                書記官  田瑾俐
中    華    民    國    97    年    5     月    30    日


司法院資訊處製作；財團法人民間司法改革基金會備份。
